【裁判字號】    99,交簡上,226
【裁判日期】    991129
【裁判案由】    過失傷害
【裁判全文】
臺灣桃園地方法院刑事判決           99年度交簡上字第226號
上  訴  人  臺灣桃園地方法院檢察署檢察官
上  訴  人
即  被  告  詹國瑋
選任辯護人 姜  震律師
           王道元律師
上列上訴人因被告過失傷害案件，不服本院中華民國99年8月12
日99年度壢交簡字第1731號第一審刑事簡易判決（檢察官聲請簡
易判決處刑案號：臺灣桃園地方法院檢察署99年度偵字第14630
號），提起上訴，本院管轄之第二審合議庭判決如下：
    主  文
原判決撤銷。
詹國瑋過失傷害人之身體，處拘役肆拾日，如易科罰金，以新臺
幣壹仟元折算壹日。緩刑貳年，緩刑期間付保護管束，並應向指
定之政府機關、政府機構、行政法人、社區或其他符合公益目的
之機構或團體，提供捌拾小時之義務勞務。
    事  實
一、詹國瑋於民國98年10月23日晚上11時35分許，騎駛車牌號碼
    M5A—088號重型機車，沿桃園縣中壢市○○路○段往圓環方
    向直行，行經桃園縣龍岡路3段394號前，本應注意車前狀況
    ，並隨時採取必要之安全措施，而依當時情形，雖天候雨、
    路面狀態濕潤、夜間無照明，然路面係鋪裝柏油、無缺陷、
    視距良好，尚無不能注意之情事，竟疏未注意，於址設上址
    「飄香海產店」門口前之設有快慢車道分隔線之車道上，適
    鄺海威與友人在此海產店用餐結束，該友人欲駕駛車牌號碼
    5529-V X自小客車離去，其為友人指引倒車移出之際，亦疏
    未注意其站立在上開龍岡路3段往圓環方向之車道上，應注
    意後方有無來車，依當時情形亦無不能注意之情事，竟仍站
    在車道上指揮，詹國瑋騎駛機車不慎撞擊鄺海威，鄺海威頓
    時倒地，並受有右橈骨遠端其他閉鎖性骨折、左二側踝閉鎖
    性骨折、右內踝閉鎖性骨折之傷害。嗣詹國瑋於車禍肇事後
    ，犯罪未被發覺前，即向到場處理車禍事故的員警黃士峰表
    示其為駕駛人，自首而接受裁判。
二、案經鄺海威訴由臺灣桃園地方法院檢察署檢察官偵查後聲請
    簡易判決處刑。
    理  由
壹、程序部分
一、被告以外之人於審判外之言詞或書面陳述，除法律有規定者
    外，不得作為證據，刑事訴訟法第159條第1項定有明文；復
    按被告以外之人於審判外之陳述，雖不符刑事訴訟法第159
    條之1至第159條之4之規定，但經當事人於審判程序同意作
    為證據，法院審酌該言詞陳述或書面陳述作成時之情況，認
    為適當者，亦得為證據；當事人、代理人或辯護人於法院調
    查證據時，知有同法第159條第1項不得為證據之情形，而未
    於言詞辯論終結前聲明異議者，視為有前項之同意，同法第
    159條之5規定甚明。查本判決所引用證人即告訴人（下稱證
    人）鄺海威、許永賢於警詢、偵查所為之陳述及壢新醫院出
    具之診斷證明書、道路交通事故現場圖、道路交通事故調查
    報告表(一)、(二)、道路交通事故當事人酒精測定紀錄表、桃園
    縣政府警察局道路交通事故肇事人自首情形紀錄表，被告詹
    國瑋及其辯護人、檢察官於本院審判期日均悉表明同意援用
    該項證據方法，且迄至言詞辯論終結前亦未聲明異議，依刑
    事訴訟法第159條之5第1項、第2項規定，視為同意上開證據
    具備證據能力，本院審酌該傳聞證據作成之情況，亦無違法
    或不當情事，因而認為適當，故該等傳聞證據具備證據能力
    。
二、至於卷附現場蒐證照片8張，則係員警係以機械方式拍攝案
    發現場之紀錄，以藉照片之書面內容重顯攝拍之現場情狀，
    非屬供述證據，且其無違反法定程序取得之情形，依刑事訴
    訟法第158條之4反面規定，均有證據能力。
貳、實體部分
一、訊據被告固坦承有騎駛上開機車行經桃園縣中壢市○○路○
    段394號前，不慎撞擊正站立在車道上之鄺海威等情，惟矢
    口否認有何過失傷害之犯行，辯稱：我是按照正常速度行駛
    ，有注意車前狀況，告訴人是突然從路旁衝到車道上，造成
    我反應不及云云。
二、經查：
(一)、上揭犯罪事實，業據證人即告訴人（下稱證人）鄺海威、證
    人即現場目擊者許永賢於警詢、偵查時，均證述甚詳（見臺
    灣桃園地方法院檢察署99年度他字第1474號卷【下稱他字卷
    】第29至32、44、45、48頁），並有警製道路交通事故調查
    報告表(一)、(二)、道路交通事故現場圖及現場蒐證照片8張在
    卷為憑（見他字卷第17至20、35至36頁）。至其因此而受有
    右橈骨遠端其他閉鎖性骨折、左二側踝閉鎖性骨折、右內踝
    閉鎖性骨折之傷害等情，則有「壢新醫院」診斷證明書1份
    在卷可查（見本院壢交簡字第6頁）。
(二)、被告雖以前詞置辯，惟依證人許永賢於警詢時陳稱：我從一
    家小吃店預備退自小客車出來，然後我的朋友（指證人鄺海
    威）就到路邊要幫我指揮車子移出，我的車子連動都還沒有
    動，我就聽到碰的一聲我的朋友就被撞到了，當時我的朋友
    是站在路面，沒有站得很外面，剛站出去幾秒鐘就發生這件
    事了等語（見偵卷第31、32頁），顯見證人鄺海威自上開海
    產店步行走出，為其友人許永賢指引倒車時，即已站立在桃
    園縣龍岡路3段往圓環方向之車道上，此際，被告騎乘機車
    前來，尚非令其措手不及，應堪認定。因之，被告辯稱鄺海
    威是突然從路旁衝到車道上云云，無足憑取。
(三)、按汽車行駛時，駕駛人應注意車前狀況，並隨時採取必要之
    安全措施，道路交通安全規則第94條第3項規定甚明。本案
    被告為已考領駕照之駕駛人，對此自難諉稱不知，而依前揭
    道路交通事故調查報告表、現場照片所示，事發之際天候雨
    、路面狀態濕潤、夜間無照明，然路面係鋪裝柏油、無缺陷
    、視距良好；抑且，證人鄺海威係從路邊步行到車道上，站
    立後經過幾秒方被撞及，並非突然衝出，已如前述，被告自
    無不能注意之情況，亦無使被告不能注意遵循前引交通安全
    法規行車之情事存在；復酌之當時天候狀況不佳，且無照明
    設備，被告騎駛機車更應注意小心行駛，放慢速度，被告竟
    疏未注意車前狀況，致生本案車禍，其有過失至明。再者，
    被告自承事發現場係其每日上下班必經之路（見本院簡上字
    卷第30頁），姑不論其行車速度之快慢，對於該條路況當知
    之甚稔，被告於行經該巷口時，猶應更加注意車前狀況及為
    防止事故發生隨時採取必要之措施。是以，被告所辯，要屬
    事後避就之詞，不足採信。
(三)、按路面邊線，用以指示路肩或路面外側邊緣之界線。其線型
    為白實線，線寬為15公分，整段設置，道路交通標誌標線號
    誌設置規則第183條本文有明訂。又按行人應在劃設之人行
    道行走，在未劃設人行道之道路，應靠邊行走，並不得在道
    路上任意奔跑、追逐、嬉戲或坐、臥、蹲、立，阻礙交通，
    道路交通安全規則第133條亦有明訂。查，證人鄺海威於警
    詢時自承：其站立位置是在白線出來一點點等語（見他字卷
    第30頁），且細觀被告機車刮地痕之位置係在中壢市○○路
    ○段往圓環方向之車道上右側中間處（見他字卷第18頁），
    依刮地痕係機車倒地碰觸地面所延伸之跡證，而刮地痕往往
    離碰撞處不遠，既然刮地痕係在車道上，猶認證人鄺海威擬
    為證人許永賢指揮車輛倒退時，自站立在該道路上，灼然至
    明，此情亦為證人許永賢陳述無訛，詳如前述。再者，證人
    鄺海威於偵查時證稱：當時我看見被告時，被告離我約有2
    、300公尺等語（見偵卷第45頁），如以機車駕駛人時速50
    公里言，1秒鐘可行進11.1公尺【50（公里）×1000（1 公
    里等於100 0公尺）/3600（1小時有3600秒）=13.9（四捨五
    入）】，茲以保守距離估算，被告初顯欲自該路段前行之跡
    時，證人鄺海威與被告距離200公尺，自證人鄺海威觀看後
    方之來車，再思考是否採取反應至執行該應有舉措止之過程
    ，尚留有14秒之久之時間【（200（公尺）÷13.9（公尺/秒
    ）＝14）】，顯見在空間及伴此所留存之時間上，證人鄺海
    威仍有充份之餘裕可資密切注意後方「被告車行動向」之路
    況並適採必要之防範措施避免本案車禍之發生，殊非不能注
    意，詎其殊未注意，猶逕自站立在路面邊線外之外側車道上
    ，妨礙被告行車之路權，阻礙交通，有悖前揭道路交通安全
    規則第133條之規定，固堪認其就本案車禍之發生有此等與
    有過失之情節，然被告之過失罪責並不能因證人鄺海威與有
    過失而卸免，此僅為本院量刑時應予斟酌之情狀而已，仍無
    解於被告過失責任之成立。因之，證人鄺海威因本案車禍受
    有有右橈骨遠端其他閉鎖性骨折、左二側踝閉鎖性骨折、右
    內踝閉鎖性骨折之傷害，有上開壢新醫院診斷證明可證，被
    告之過失行為與證人鄺海威之受傷間，核具相當因果關係，
    被告自應負過失傷害罪責。
(四)、綜上各端，本案事證明確，被告未注意車前狀況，並未隨時
    採取必要之安全措施之過失傷害犯行暨證人鄺海威亦有如上
    之與有過失等事實，均堪認定，應依法論科。
三、核被告所為，係犯刑法第284條第1項前段之過失傷害罪。被
    告於車禍發生後，其過失傷害犯行尚未為有追訴權限機關之
    公務員發覺前，即向到場處理車禍事故之警員表示其為肇事
    機車駕駛人，自首而接受裁判之事實，有桃園縣政府警察局
    道路交通事故肇事人自首情形紀錄表1份在卷可查（見偵卷
    第25頁），爰依刑法第62條前段之規定，就其所犯過失傷害
    罪，減輕其刑。原審認本案事證明確，量處拘役55日，並諭
    知如易科罰金以新臺幣（下同）1,000元折算1日之易科罰金
    之折算標準，固非無見，惟：(1)被告行經路段實為桃園縣中
    壢市○○路○段394號前，原判決事實錯誤引用檢察官聲請簡
    易判決處刑書所載「行經中壢市○○路與民權路口時」之犯
    罪事實，顯有未合。(2)原判決論罪科刑欄內雖載有審酌告訴
    人（即證人鄺海威）與有過失情形等語，惟證人鄺海威究有
    何與有過失之事實認定，於理由內無一語敘及，亦有判決不
    備理由之殊誤。檢察官未附具理由，徒憑證人鄺海威主張其
    所受傷害仍遺有嚴重活動障礙，被告所為應涉過失致重傷等
    語，認原審量刑過輕，提起上訴，非全然可取；被告否認犯
    罪，提起上訴，尤無理由。惟原判決既有上開無可維持之瑕
    疵可指，當由本院撤銷改判。爰審酌被告行經其每日必經之
    路段，竟疏未注意，且依當時狀況並無不能注意之情事，造
    成證人鄺海威受有上揭傷害，然證人鄺海威同有肇事原因，
    且與有過失之程度不輕，兼衡被告犯後態度、智識程度、生
    活狀況、所肇傷勢情形等一切情狀，量處如主文第2項所示
    之刑，並諭知易科罰金之折算標準，資為懲儆。末查，被告
    未曾因故意犯罪受有期徒刑以上刑之宣告（見本院簡上字卷
    第11頁），且犯後願與證人鄺海威達成和解，尚非頑劣矯飾
    之徒，雖終未與證人鄺海威達成和解，然於本院行準備程序
    時稱願給付30萬元賠償證人鄺海威損失（本院簡上字卷第89
    反面），核其提出金額兼衡證人鄺海威所受損害及雙方過失
    程度尚屬允當，認其非無和解之誠意，既對其犯行已示負責
    ，尚有悔意，經此教訓，應可知所警惕而無再犯之虞。是本
    院認對其所宣告之刑，以暫不執行為適當，爰宣告緩刑2年
    ，緩刑期間付保護管束，並應向指定之政府機關、政府機構
    、行政法人、社區或其他符合公益目的之機構或團體，提供
    80小時之義務勞務，俾兼收啟新及惕儆之雙效。
據上論斷，應依刑事訴訟法第455條之1第1項、第3項、第369條
第1項前段、第364條、第299條第1項前段，刑法第284條第1項前
段、第62條前段、第41條第1項前段、第74條第1項第1款、第2項
第5款、第93條第1項第2款，刑法施行法第1條之1第1項、第2項
前段，判決如主文。
本案經檢察官陳淑蓉到庭執行職務。
中    華    民    國    99    年    11    月    29    日
                  交通法庭  審判長法  官  蔡榮澤
                                  法  官  吳宗航
                                  法  官  汪曉君
以上正本證明與原本無異。
不得上訴。
                                  書記官  楊晴文
中    華    民    國    99    年    11    月    29    日

司法院資訊處製作；財團法人民間司法改革基金會備份。
